【裁判字號】    94,訴,1760
【裁判日期】    950428
【裁判案由】    偽造文書
【裁判全文】
臺灣臺北地方法院刑事判決              94年度訴字第1760號
公  訴  人  臺灣臺北地方法院檢察署檢察官
被      告  甲○○
上列被告因偽造文書案件，經檢察官提起公訴（94年度偵字第12
205號），嗣於本院準備程序進行中，被告先就被訴事實為有罪
之陳述，經裁定進行簡式審判程序，判決如下：
    主  文
甲○○共同連續行使偽造私文書，足以生損害於公眾及他人，累
犯，處有期徒刑捌月。扣案偽造李立強國民身分證（含其上偽造
之「內政部印」公印文壹枚）、偽造李立強駕駛執照（含其上偽
造之「交通部駕駛執照製發之章」印文壹枚）各壹張、偽造「內
政部印」公印、偽造「李立強」印章、偽造「交通部駕駛執照製
發之章」印章各壹枚均沒收，如附表所示偽造之署押、印文均沒
收。
    事  實
一、甲○○前因違反電信法案件，經臺灣高等法院臺南分院91年
    度上訴字第923號判決判處有期徒刑3月確定，於民國91年10
    月29日易科罰金執行完畢，詎猶不知悔改，與綽號「小高」
    、真實姓名年籍不詳之成年男子謀議，由甲○○冒用他人名
    義開立存款帳戶後，將存摺交予「小高」，甲○○可獲得每
    一帳戶新臺幣1000元之酬勞，而與「小高」基於偽造公印文
    之犯意聯絡，及行使偽造私文書、行使偽造國民身分證、駕
    駛執照之概括犯意聯絡，於94年1月中旬某日，由甲○○在
    臺北市臺北橋頭附近將其本人照片交與「小高」，再由「小
    高」於收受甲○○之照片後至94年1月26日前之不詳時間、
    在不詳地點，利用不知情而無犯意聯絡之刻印店人員偽造「
    內政部印」之公印1枚、「交通部駕駛執照製發之章」及「
    李立強」之印章各1枚，再由「小高」蓋用偽造之內政部印
    」公印文1枚以偽造李立強之國民身分證1張，蓋用偽造之「
    交通部駕駛執照製發之章」印文1枚以偽造李立強之普通重
    型機車駕駛執照（下稱駕駛執照）1張，足以生損害於李立
    強、戶政機關對於國民身分證核發管理之正確性、交通監理
    機關對於駕駛執照核發管理之正確性，「小高」旋將上開偽
    造完成之李立強國民身分證、駕駛執照、印章交予甲○○，
    由甲○○於附表所示時間、地點，向如附表所示、不知情之
    銀行行員行使偽造之李立強國民身分證、駕駛執照，冒稱李
    立強本人，復偽造如附表所示之文件，並於上開文件上偽造
    如附表所示數量之李立強印文及署押，申請開立如附表所示
    之存款帳戶而行使上開文件，均足以生損害於李立強、如附
    表所示銀行，及戶政機關對於國民身分證核發管理之正確性
    、交通監理機關對於駕駛執照核發管理之正確性，甲○○於
    冒用李立強名義連續開立3家銀行帳戶均得逞，並將取得之
    存摺3份交予「小高」後（但甲○○尚未依約取得酬勞），
    於94年1月28日中午12時10分許，甲○○復前往位在臺北市
    中山區○○○路○段83號之聯邦商業銀行中山簡易型分行，
    行使偽造之李立強國民身分證、駕駛執照，冒稱李立強本人
    欲開戶，亦足以生損害於李立強、聯邦商業銀行中山簡易型
    分行及戶政機關對於國民身分證核發管理之正確性、交通監
    理機關對於駕駛執照核發管理之正確性，然甲○○尚未填妥
    開戶申請文件，即為該行承辦人乙○○察覺上開偽造之駕駛
    執照疑似偽造而報警查獲，並扣得偽造之李立強國民身分證
    、駕駛執照各1張。
二、案經臺北市政府警察局中山分局報告臺灣臺北地方法院檢察
    署檢察官偵查起訴，嗣於本院準備程序進行中，甲○○先就
    被訴事實為有罪之陳述，經裁定進行簡式審判程序。
    理  由
一、證據能力之判斷：
    (一)查本件被告甲○○所為之自白，並無出於強暴、脅迫、利
      誘、詐欺、疲勞訊問、違法羈押或其他不正之方法，亦非
      違反法定障礙事由經過期間不得訊問或告知義務之規定而
      為，依刑事訴訟法第156條第1項、第158條之2規定，應認
      其有證據能力。
    (二)證人李立強、乙○○於審判外之陳述，依刑事訴訟法第
      273 條之2規定排除同法第159條第1項傳聞排除法則之適
      用，自有證據能力。
    (三)再查，本件資以認定被告犯罪事實之非供述證據（詳見後
      述），均無違反法定程序而取得之情形，依刑事訴訟法第
      158條之4反面規定，自有證據能力。
二、訊之被告對於上揭犯罪事實均坦承不諱，核與證人即被害人
    李立強、證人即聯邦商業銀行中山簡易型分行行員乙○○（
    證稱被告有行使偽造之李立強國民身分證、駕駛執照，但尚
    未填妥相關開戶文件即為其報警查獲）等人證述內容相符，
    並有扣案偽造之李立強國民身分證（含其上偽造之「內政部
    印」公印文1枚）、駕駛執照（含其上偽造之「交通部駕駛
    執照製發之章」印文1枚）各1張、內政部警政署刑事警察局
    94 年4月15日刑鑑字第0940051433號鑑定書（扣案國民身分
    證係偽造、其上「內政部印」亦係偽造）、臺北市監理處95
    年3月23日北市監二字第09560835400號函（扣案駕駛執照係
    偽造）、如附表所示之文件（含其上偽造之「李立強」署押
    、印文）等附卷可稽，堪信被告自白與事實相符；次按刑法
    上所稱之公印，係指表示公署或公務員資格之印信而言，如
    不足以表示公署或公務員之資格者，不得謂之公印，即為普
    通印章，上訴人等所偽造之「交通部公路總局監理處行車執
    照之章」，其機關全銜之下既綴有「行車執照之章」數字，
    其非依印信條例規定，由上級機關所製發之印信，以表示該
    機關之資格者甚明，自非公印，最高法院69年台上字第1676
    號判例意旨可資參照，經查，駕駛執照上所蓋「交通部駕駛
    執照製發之章」，並非印信條例所稱之印信，業經交通部95
    年2月13日交路字第0950001569號函覆明確，是依前開說明
    ，「交通部駕駛執照製發之章」自屬普通印章而非公印；被
    告前往如附表所示銀行及聯邦商業銀行中山簡易型分行，行
    使偽造之李立強國民身分證、駕駛執照，偽以李立強名義偽
    造填寫如附表所示之申請文件（含偽造李立強署押、印文）
    後持以行使，冒以李立強名義開立存款帳戶，自足以生損害
    於林泰傑本人、如附表所示銀行、聯邦商業銀行中山簡易型
    分行、戶政機關對於國民身分證管理核發之正確性、交通監
    理機關對於駕駛執照核發管理之正確性上開機關對於資料保
    存管理之正確性；又被告冒以李立強名義向附表所示銀行申
    請開立帳戶，雖取得帳戶存摺3本，然單純開立存款帳戶者
    ，本無需特別之財產資力即可為之，此為本院職權所已知，
    此尚與詐欺取財罪需以受詐欺人對於行為人之財產資力或其
    他交易上重要情狀有所誤信而交付財物之構成要件有間，且
    亦乏積極證據足認上開帳戶存摺已經詐欺集團持以作為詐欺
    取財行為之工具，併此敘明；綜上所述，本件事證明確，被
    告犯行堪以認定，應依法論科。
三、核被告所為，係犯刑法第218條第1項之偽造公印文罪、刑法
    第216條、第210條行使偽造私文書罪，刑法第216條、第212
    條之行使偽造國民身分證、駕駛執照罪，被告與綽號「小高
    」、真實姓名年籍不詳之成年男子就上開犯行，有犯意之聯
    絡及行為之分擔，皆為共同正犯，被告與「小高」利用不知
    情而無犯意聯絡之刻印店人員偽造「內政部印」之公印、「
    交通部駕駛執照製發之章」、「林泰傑」之印章，應依間接
    正犯論處；被告偽造私文書後復持以行使，其偽造李立強署
    押、印章、印文乃係偽造私文書之階段行為，又偽造私文書
    之低度行為應為行使偽造私文書之高度行為所吸收，均不另
    論罪；被告偽造國民身分證、駕駛執照後持以行使，其偽造
    「交通部駕駛執照製發之章」印章、印文之行為乃係偽造駕
    駛執照之階段行為，又偽造國民身分證、駕駛執照之低度行
    為應為行使偽造國民身分證、駕駛執照之高度行為所吸收，
    亦均不另論罪；被告多次行使偽造私文書、行使偽造國民身
    分證、駕駛執照之犯行，時間緊接、方法相近、觸犯構成犯
    罪要件相同之罪名，顯係均基於概括犯意而為，應依連續犯
    之規定論以一罪，並各依法加重其刑。被告偽造公印文、行
    使偽造國民身分證、駕駛執照之目的在於便於行使偽造私文
    書，所犯三罪間，有方法目的之牽連關係，為牽連犯，應從
    犯罪次數較多、犯罪情節較嚴重之行使偽造私文書罪處斷；
    被告曾因違反電信法案件，經臺灣高等法院臺南分院91年度
    上訴字第923號判決判處有期徒刑3月確定，於91年10月29日
    易科罰金執行完畢，有卷附臺灣高等法院被告前案紀錄表可
    稽，其受有期徒刑執行完畢，5年內再犯本件有期徒刑以上
    之罪，為累犯，依法遞加重其刑；公訴意旨於起訴法條部分
    雖漏未載明被告另犯有偽造公印文之罪，惟公訴意旨於起訴
    書犯罪事實欄業已述及被告與「小高」偽造李立強之國民身
    分證，顯已將偽造公印文罪犯行列為犯罪事實而予以起訴，
    本院自得依法審理，附此敘明。爰審酌被告犯罪之目的、動
    機、手段、所生危害、嗣後坦承犯行，犯後態度尚佳等一切
    情狀，量處如主文所示之刑。扣案之偽造李立強國民身分證
    （含其上偽造之「內政部印」公印文1枚）、偽造李立強駕
    駛執照（含其上偽造之「交通部駕駛執照製發之章」印文1
    枚），係被告所有、供犯罪所用之物，爰依刑法第38條第1
    項第2款沒收之，又偽造之「內政部印」公印、偽造之李立
    強印章、偽造之「交通部駕駛執照製發之章」印章各1枚，
    雖未扣案，仍應依刑法第219條規定沒收之，至附表所示之
    文書，固業經被告向如附表所示銀行提出行使而不復為被告
    所有，然如附表所示之偽造署押、印文，仍應依刑法第219
    條規定沒收之，末此敘明。
據上論斷，應依刑事訴訟法第273條之1第2項、第299條第1項前
段，刑法第28條、第56條、第210條、第212條、第216條、第218
條第1項、第55條、第47條、第38條第1項第2款、第219條，罰金
罰鍰提高標準條例第1條前段，判決如主文。
本案經檢察官於知慶到庭執行職務
中    華    民    國    95    年    4     月    28    日
                  刑事第十二庭  法  官  張永宏
以上正本證明與原本無異。
如不服本判決，應於判決送達後10日內，向本院提出上訴狀。
                                書記官  楊婷婷
中    華    民    國    95    年    5    月      2    日
附錄本件論罪科刑法條全文
刑法第210條
偽造、變造私文書，足以生損害於公眾或他人者，處五年以下有
期徒刑。
刑法第212條
偽造、變造護照、旅券、免許證、特許證及關於品行、能力服務
或其他相類之證書、介紹書，足以生損害於公眾或他人者，處一
年以下有期徒刑、拘役或三百元以下罰金。
刑法第216條
行使第210條至第215條之文書者，依偽造、變造文書或登載不實
事項或使登載不實事項之規定處斷。
刑法第218條
偽造公印或公印文者，處五年以下有期徒刑。
盜用公印或公印文足以生損害於公眾或他人者，亦同。
附表
┌──┬──────────┬────────────┬──────┐
│編號│行庫名稱、地址      │偽造文書（偽造署押、印文│偽造、行使時│
│    │帳號                │數量）                  │間          │
├──┼──────────┼────────────┼──────┤
│1   │萬泰商業銀行福音分行│存款業務往來申請書（署押│94年1月26日 │
│    │（臺北縣三重市○○路│3枚、印文5枚）          │            │
│    │39號）              │                        │            │
│    │000-00-00000-0-0    │                        │            │
├──┼──────────┼────────────┼──────┤
│2   │安泰商業銀行中和分行│印鑑卡（署押1枚、印文3枚│同上        │
│    │（臺北縣中和市○○路│）                      │            │
│    │118號）             │                        │            │
│    │000-00-0000000-00   │                        │            │
├──┼──────────┼────────────┼──────┤
│3   │誠泰商業銀行林森北路│存款業務往來申請書（署押│94年1月28日 │
│    │分行（臺北市中山區林│1枚、印文3枚）、約定條款│            │
│    │森北路554號）       │確認書（署押1枚、印文1枚│            │
│    │0000000000000       │）、客戶基本資料卡（署押│            │
│    │                    │1枚、印文2枚）          │            │
└──┴──────────┴────────────┴──────┘


司法院資訊處製作；財團法人民間司法改革基金會備份。
